最高法院民事裁定　　　　　　　　　　111年度台抗字第708號
抗　告　人　陳　忠
上列抗告人因與陳仁間請求遷讓房屋等事件，對於中華民國111
年5月11日臺灣高等法院裁定（109年度上字第196號），提起抗
告，本院裁定如下：
    主  文
抗告駁回。
抗告訴訟費用由抗告人負擔。
    理  由
按本訴與反訴之訴訟標的相同者，反訴不另徵收裁判費，民事訴
訟法第77條之15第1 項定有明文。依此規定，本訴與反訴本應分
別徵收裁判費，僅於本訴及反訴之訴訟標的相同時，反訴始不另
徵收裁判費。本件相對人陳仁依民法第541條、第767 條、第184
條及第179 條規定，訴請抗告人交付新北市三重地政事務所（下
稱三重地政事務所）重登字第88050 號人民申請登記案件收據、
抗告人領件印章，並會同前往三重地政事務所領取坐落新北市○
○區○○段0000000地號土地（下稱系爭土地）及其上之同區段
3283建號、門牌號碼為同區○○街000巷14號建物（下稱系爭建
物，與系爭土地合稱系爭不動產）之所有權狀、返還系爭建物及
相當租金之不當得利。抗告人則反訴主張伊以新臺幣（下同）
250 萬元借款及地上權權利金150萬元作為買賣價金，將系爭不
動產應有部分2分之1（下稱系爭應有部分）出售與相對人，詎其
未依約給付價金，伊自得撤銷兩造間買賣契約及移轉系爭應有部
分之意思表示，爰聲明確認兩造就系爭應有部分之買賣契約暨所
有權移轉登記不存在，相對人應將系爭應有部分移轉登記塗銷。
原法院認定：抗告人之反訴請求與本訴之訴訟標的並不相同，自
應分別徵收裁判費，抗告人之反訴利益係回復系爭應有部分之原
狀，以系爭不動產於其起訴時之市場交易價額為每平方公尺12萬
元計算，核定抗告人反訴之訴訟標的價額為437萬4,600元，應徵
收之第一審裁判費4萬4,362元，揆諸上開說明，於法並無不合。
抗告意旨，執系爭建物為兩造公同共有，有相同之公同共有標的
，不應另徵收裁判費云云，指摘原裁定不當，聲明廢棄，非有理
由。又原裁定依所核定之訴訟標的價額命抗告人補繳裁判費部分
，係訴訟程序進行中所為之裁定，不得抗告。抗告人就此部分併
提起抗告，自非合法。
據上論結，本件抗告一部為不合法，一部為無理由。依民事訴訟
法第495條之1第1項、第444條第1項、第449條第1項、第95條、
第78條，裁定如主文。
中    華    民    國   111    年    8     月    24    日
                      最高法院民事第八庭
                          審判長法官  陳  玉  完  
                                法官  周  舒  雁  
                                法官  陳  麗  玲  
                                法官  謝  說  容  
                                法官  黃  書  苑  
本件正本證明與原本無異
                                      書  記  官 
中    華    民    國   111    年    9     月    12    日